【裁判字號】    99,訴,1534
【裁判日期】    990531
【裁判案由】    偽造文書
【裁判全文】
臺灣板橋地方法院刑事判決              99年度訴字第1534號
公  訴  人  臺灣板橋地方法院檢察署檢察官
被      告  甲○○
上列被告因偽造文書案件，經檢察官提起公訴（99年度偵字第65
55號），被告於準備程序中就被訴事實為有罪之陳述，經本院合
議庭裁定由受命法官獨任進行簡式審判程序，判決如下：
    主  文
甲○○偽造署押，足以生損害於公眾及他人，累犯，處有期徒刑
陸月，如易科罰金，以新臺幣壹仟元折算壹日。如附表所示偽造
之署押均沒收。
    事  實
一、甲○○曾於民國83年間，因違反肅清煙毒條例等案件，經臺
    灣高等法院以84年度上訴字第3498號判處有期徒刑3 年4 月
    、5 月，應執行有期徒刑3 年7 月，嗣於85年7 月10日確定
    ；復於86年間，因違反肅清煙毒條例等案件，經本院以86年
    度訴字第1072號判處有期徒刑3 年6 月、6 月，應執行有期
    徒刑3 年10月，嗣於86年6 月2 日確定；上開有期徒刑3 年
    7 月及3 年10月接續執行，於88年11月2 日縮短刑期假釋出
    監併付保護管束；惟於保護管束期間之89年間，因施用毒品
    案件，上開假釋經撤銷，入監執行殘刑有期徒刑4 年3 月又
    25日，業於94年10月3 日縮刑期滿執行完畢（於本案構成累
    犯）。詎甲○○仍不知悔改，於98年10月19日21時20分許，
    在桃園縣龜山鄉○○路○ 段336 號前，因施用毒品案件為警
    查獲（所涉施用毒品部分，由臺灣板橋地方法院檢察署檢察
    官另案偵查），為求脫免刑責，竟基於偽造署押之單一犯意
    ，於如附表所示之時、地，接受司法警察告知、詢問時，未
    得乙○○之同意，即冒用乙○○之名義，接續在如附表所示
    之權利告知單及調查筆錄上偽造乙○○之署押（偽造之署名
    及指印數量詳如附表所示），用以表示係乙○○本人簽名、
    捺印，足以生損害於乙○○及警察機關偵查刑事案件之正確
    性。嗣經臺灣板橋地方法院檢察署檢察官傳訊乙○○到庭，
    因乙○○否認涉有上開施用毒品案件，經檢察官將如附表編
    號2 所示調查筆錄中之指紋送請內政部警政署刑事警察局鑑
    定，比對結果與乙○○所印指紋卡之指紋不符，惟與資料庫
    中甲○○指紋卡之左拇指指紋相符，始悉上情。
二、案經臺灣板橋地方法院檢察署檢察官自動檢舉偵查起訴。
    理  由
一、本案被告甲○○所犯係死刑、無期徒刑、最輕本刑為3 年以
    上有期徒刑以外之罪，其於準備程序中就前揭被訴事實為有
    罪之陳述，經受命法官告知簡式審判程序之旨，並聽取其與
    公訴人之意見後，本院認無不得或不宜改依簡式審判程序進
    行之情事，依刑事訴訟法第273 條之1 第1 項、第284 條之
    1 規定，裁定本案由受命法官獨任進行簡式審判程序；且依
    刑事訴訟法第273 條之2 及第159 條第2 項規定，不適用傳
    聞法則有關限制證據能力之相關規定，合先敘明。
二、上揭犯罪事實，迭據被告甲○○於偵查中、本院準備程序及
    審理時均自白不諱，亦據被害人乙○○於偵查中指述綦詳，
    並有內政部警政署刑事警察局99年1 月22日刑紋字第099001
    0100號鑑定書（見99年度毒偵字第256 號偵查卷宗第31至32
    頁）、如附表所示之權利告知單、調查筆錄各1 份在卷可稽
    ，足認被告任意性之自白與事實相符，堪予採信。本案事證
    明確，被告犯行洵堪認定，應依法論科。
三、按刑法第217 條所稱之「偽造署押」，係指行為人冒用本人
    名義在文件上簽名或為民法第3 條第3 項所稱指印之類似簽
    名之行為者而言；惟若在制式之書類上偽造他人簽名，已為
    一定意思表示，具有申請書或收據等類性質者，則係犯偽造
    文書罪（最高法院80年度臺非字第277 號、85年度臺非字第
    146 號判決意旨參照）。經查，如附表編號1 所示之權利告
    知單，乃警方依據刑事訴訟法第95條規定，以書面方式踐行
    告知程序，犯罪嫌疑人僅被動處於接受告知之地位，並未表
    示另外製作何種文書（與在交通違規通知單上「收受通知聯
    者簽章」欄內偽簽姓名，具有收據之性質，迥然不同），實
    質上與詢問筆錄無異（最高法院91年度臺非字第294 號判決
    意旨參照），故被告在權利告知單上偽造乙○○之署名及指
    印，屬偽造署押。次查，如附表編號2 所示之調查筆錄，係
    公務員依法製作之公文書，記載對於犯罪嫌疑人之詢問及其
    陳述，並命犯罪嫌疑人簽名及按捺指印以擔保筆錄之憑信性
    ，是被告在調查筆錄上偽造乙○○之簽名及指印，亦未表示
    另外製作何種文書，仍屬偽造署押。是核被告所為，係犯刑
    法第217 條第1 項之偽造署押罪。公訴意旨認被告所為係犯
    刑法第216 條、第210 條之行使偽造私文書罪，容有未洽，
    業如上述，惟被告冒用乙○○名義在如附表所示之權利告知
    單及調查筆錄上偽簽姓名及按捺指印之基本社會事實並無不
    同，爰依法變更起訴法條。被告為警查獲後，冒用他人名義
    ，主觀上當然有自始至終在同一刑事案件各階段中偽造署押
    之意思，是以被告於如附表所示之時、地偽造署押之數舉動
    ，不過為犯罪行為之一部，屬行為之接續而完成整個犯罪計
    畫，顯係基於單一犯意接續所為，侵害單一法益，應包括於
    一行為予以評價，並論以接續犯之一罪。又被告有上述事實
    欄所載之科刑及執行紀錄，此觀卷附臺灣高等法院被告前案
    紀錄表1 份即明，其於受有期徒刑之執行完畢後，5 年以內
    故意再犯本件有期徒刑以上之罪，為累犯，應依刑法第47條
    第1 項規定加重其刑。爰審酌被告冒用他人名義，意圖逃避
    刑責，犯罪之動機、目的、手段均屬可議，且足使被冒名之
    人有被追訴傳拘之虞，並影響警察機關偵辦刑事案件之正確
    性，所生危害非輕，兼衡被告之品行、生活狀況、智識程度
    、坦承犯行之犯罪後態度等一切情狀，量處如主文所示之刑
    ，並諭知易科罰金之折算標準，以資懲儆。末查，如附表所
    示「乙○○」之署名3 枚及指印5 枚，均係偽造之署押，不
    問屬於犯人與否，均應依刑法第219 條規定宣告沒收。
據上論斷，應依刑事訴訟法第273 條之1 第1 項、第299 條第1
項前段、第300 條，刑法第217 條、第41條第1 項前段、第219
條，判決如主文。
中    華    民    國    99    年    5     月    31    日
                  刑事第九庭    法  官    賴彥魁
上列正本證明與原本無異。
如不服本判決，應於判決送達後10日內，向本院提出上訴書狀，
並應敘述具體理由；其未敘述上訴理由者，應於上訴期間屆滿後
20日內向本院補提理由書（均須按他造當事人之人數附繕本），
「切勿逕送上級法院」。
                                書記官    楊文祥
中    華    民    國    99    年    5     月    31    日
附錄本案論罪科刑法條全文：
中華民國刑法第217 條
偽造印章、印文或署押，足以生損害於公眾或他人者，處3 年以
下有期徒刑。
盜用印章、印文或署押，足以生損害於公眾或他人者，亦同。
附表：
┌──┬──────┬──────┬─────────┬───────┬─────┐
│編號│    時間    │    地點    │文件名稱及卷內頁碼│     欄位     │偽造之署押│
│    │            │            │                  │              │及  數  量│
├──┼──────┼──────┼─────────┼───────┼─────┤
│ 1  │98年10月19日│桃園縣政府警│權利告知單（見99年│「被告知人」欄│「乙○○」│
│    │23時許      │察局龜山分局│度毒偵字第256 號偵│              │ 署名1 枚 │
│    │            │迴龍派出所  │查卷宗第7 頁）    │              │ 指印1 枚 │
├──┼──────┼──────┼─────────┼───────┼─────┤
│ 2  │98年10月20日│同上        │調查筆錄（見99年度│「受詢問人」欄│「乙○○」│
│    │1 時50分許至│            │毒偵字第256 號偵查│及騎縫處      │ 署名2 枚 │
│    │2 時20分許  │            │卷宗第4 至5 頁）  │              │ 指印4 枚 │
├──┴──────┴──────┼─────────┴───────┴─────┤
│偽造之署押及數量合計：          │偽造「乙○○」署押8 枚（含署名3 枚及指印5 枚）│
└────────────────┴───────────────────────┘

司法院資訊處製作；財團法人民間司法改革基金會備份。
